【裁判字號】    92,訴,632
【裁判日期】    920807
【裁判案由】    偽造有價證券等
【裁判全文】
臺灣彰化地方法院刑事判決                          九十二年度訴字第六三二號
    公  訴  人  臺灣彰化地方法院檢察署檢察官
    被      告  乙○○
    指定辯護人  何志揚律師
右列被告因偽造有價證券等案件，經檢察官提起公訴（九十二年度調偵字第一四二號
），本院判決如左：
    主      文
乙○○意圖供行使之用，而偽造有價證券，處有期徒刑壹年捌月。
乙○○交付由甲○○○收執之本票（票號00000000號）正面所記載發票人「
陳家修」之部分，及借據上所偽造「陳家修」之署押及印章均沒收。
    事      實
一、乙○○於民國八十八年十月二十一日因向甲○○○借款之緣故，乃以自己名義簽
    發本票一張（票號00000000號，發票日為八十八年十月二十一日，票面
    金額為新台幣《下同》五十萬元，付款地為和美鎮○○路○段一○八巷一二號）
    ，惟郭陳素娟恐該票據信用不足，乙○○乃另行基於偽造有價證券及意圖為自己
    不法所有之犯意，杜撰「陳家修」之姓名而委請不知情之他人刻製印章一枚，復
    在上述本票上發票人欄處偽簽「陳家修」之姓名，且蓋用偽造之「陳家修」印章
    ，以表示自己與「陳家修」為共同發票人，再交付甲○○○收執以作為借款擔保
    ，並製作借據一紙（借據上載明借款金額為五十萬元，押品為上述本票一張，借
    款日期為八十八年十月二十一日），且記載乙○○及陳家修為共同借款人，並在
    借據上蓋用前述偽造之「陳家修」印章，連同上揭本票一起交付甲○○○，使郭
    陳素娟陷於錯誤而交付約定之款項，足以生損害於「陳家修」、郭陳素娟，及該
    本票流通之正確性。嗣因甲○○○屢次催討，乙○○均未清償，且一再藉詞拖延
    ，始查悉上情。
二、案經甲○○○訴請台灣彰化地方法院檢察署檢察官偵查起訴。
    理      由
一、訊據被告乙○○對其杜撰「陳家修」名義，先後於本票及借據上簽名及蓋章等情
    均坦承不諱，核與告訴人指述之情節相符，並有前述本票及借據之影本在卷可稽
    ，足證被告之自白與事實相符。應認本件事證明確，被告犯行堪以認定。
二、核被告以陳家修名義簽發本票之所為，係犯刑法第二百零一條第一項之「偽造有
    價證券罪」。被告偽造印章及署押之部分行為，應為偽造有價證券之全部行為所
    吸收；而行使偽造有價證券之輕度行為，亦吸收於偽造有價證券之重度行為中，
    均不另論罪。又被告以陳家修名義製作不實借據以向告訴人借款之所為，係犯刑
    法第二百十六條、第二百十條之「行使偽造私文書罪」，其偽造印章及署押之部
    分行為，應為偽造私文書之全部行為所吸收，而其偽造私文書之低度行為，應為
    行使偽造私文書之高度行為所吸收，均不另論罪。至被告委請不知情之他人偽刻
    印章而實施上述犯行，係間接正犯。而被告持該偽造之有價證券另行供作擔保，
    以詐取借款之行為，係犯刑法第三百三十九條第一項之「詐欺取財罪」。被告所
    犯上述「偽造有價證券罪」、「詐欺取財罪」及「行使偽造私文書罪」之間，互
    有手段、目的之牽連關係，應依刑法第五十五條之規定，從一重罪即「偽造有價
    證券罪」論處。起訴書雖漏未引用刑法第三百三十九條第一項即「詐欺取財罪」
    之法條，惟起訴書所記載之部分與詐欺取財罪之間，具有牽連犯之裁判上一罪關
    係，基於審判不可分原則，本院自應併予審究。爰審酌被告尚無犯罪紀錄，素行
    良好，其與告訴人之間長期有金錢借貸關係，告訴人坦承約定利息為每月六釐（
    以五十萬元借款計算，每月為九千元），獲利甚高，而被告自八十八年六月二十
    一日借款開始，均按期清償利息，至八十九年三月始停止付息，業據告訴人指述
    在卷（見審理筆錄），足見被告尚非自始即無還款之動機，且其所借款項為五十
    萬元，金額尚非甚鉅，本院認宣告法定刑最低刑度三年，猶嫌過重，其犯罪情狀
    應可憫恕，爰依刑法第五十九條之規定減輕其刑。另審酌被告為求借款而偽造「
    陳家修」名義簽發本票、製作借據之動機，及被告自停止付息後至今已逾三年仍
    未能償付借款，致告訴人所受損害之程度，並參酌被告坦承犯行之態度等一切情
    狀，量處如主文所示之刑，以示懲戒。
三、末按刑法第二百零五條對於偽造有價證券設有沒收之特別規定，是對於偽造之有
    價證券自應依該條規定宣告沒收，惟關於二人以上為共同發票人之有價證券，如
    其中部分共同發票人係偽造，因該有價證券之真正發票人部分仍屬有效，為避免
    影響合法執票人對於真正發票人之票據權利，將該有價證券關於偽造發票人部分
    沒收即可（參見最高法院九十一年度台上字第一○八二號判決），爰僅就前述本
    票上發票人欄「陳家修」之部分宣告沒收。另查上開借據所記載之「陳家修」署
    押及印章，亦為被告所偽造，已如前述，又無證據證明該偽造之印章已滅失，應
    依刑法第二百十九條之規定宣告沒收。
據上論斷，應依刑事訴訟法第二百九十九條第一項前段，刑法第二百零一條第一項、
第二百零五條、第二百十六條、第二百十條、第二百十九條、第三百三十九條第一項
、第五十五條、第五十九條，罰金罰鍰提高標準條例第一條前段，判決如主文。
本案經檢察官孫沛琦到庭執行職務。
中      華      民      國    九十二    年      八      月      七      日
                              臺灣彰化地方法院刑事第三庭
                                      審判長法官   余  仕  明
                                      法      官   施  坤  樹
                                      法      官   黃  玉  齡
右正本證明與原本無異。
如不服本判決，應於判決送達後十日內向本院提出上訴狀( 須附繕本 )。
告訴人或被害人對於判決如有不服具備理由請求檢察官上訴者，其上訴期間之計算係
以檢察官收受判決正本之日期為準。
                                      法院書記官   許  騰  云
中      華      民      國    九十二    年      八      月      十一    日
附錄本案論罪科刑法條全文：
中華民國刑法第二百零一條
意圖供行使之用，而偽造、變造公債票、公司股票或其他有價證券者，處三年以上十
年以下有期徒刑，得併科三千元以下罰金。
行使偽造、變造之公債票、公司股票或其他有價證券，或意圖供行使之用，而收集或
交付於人者，處一年以上七年以下有期徒刑，得併科三千元以下罰金。
中華民國刑法第二百零五條
偽造、變造之有價證券、郵票、印花稅票、信用卡、金融卡、儲值卡或其他相類作為
提款、簽帳、轉帳或支付工具之電磁紀錄物及前條之器械原料及電磁紀錄，不問屬於
犯人與否，沒收之。
中華民國刑法第二百十條
偽造、變造私文書，足以生損害於公眾或他人者，處五年以下有期徒刑。
中華民國刑法第二百十六條
行使第二百十條至第二百十五條之文書者，依偽造、變造文書或登載不實事項或使登
載不實事項之規定處斷。
中華民國刑法第二百一十九條
偽造之印章、印文或署押，不問屬於犯人與否，沒收之。
中華民國刑法第三百三十九條第一項
意圖為自己或第三人不法之所有，以詐術使人將本人或第三人之物交付者，處五年以
下有期徒刑、拘役或科或併科一千元以下罰金。


司法院資訊處製作；財團法人民間司法改革基金會備份。
